ACORDAO-COMPLETO-2522032

ACÓRDÃO 925/2022 ATA 5/2022 - SEGUNDA CÂMARA

VISTOS, relatados e discutidos estes autos de admissão emitidos pelo Ministério da Saúde em favor de Adriana Santos de Azevedo, Amanda Rocha Alves Pereira, Ana Lúcia de Andrade Alves, Leila da Conceição Bonati e Queila Faria dos Santos;
ACORDAM os Ministros do Tribunal de Contas da União, reunidos em Sessão da 2ª Câmara, nos termos do art. 71, III e IX, da Constituição de 1988, e dos arts. 1º, V, e 39, II, e 45 da Lei n.º 8.443, de 1992, diante das razões expostas pelo Relator, em:
9.1. assinalar a legalidade dos atos de admissão em favor de Queila Faria dos Santos (à Peça 3 sob o n.º 35790/2021) , Ana Lúcia de Andrade Alves (à Peça 4 sob o n.º 36229/2021) , Amanda Rocha Alves Pereira (à Peça 5 sob o n.º 36231/2021) , Leila da Conceição Bonati (à Peça 6 sob o n.º 54573/2021) e Adriana Santos de Azevedo (à Peça 7 sob o n.º 55553/2021) , concedendo-lhes os respectivos registros;
9.2. promover o envio de ciência preventiva e corretiva ao Ministério da Saúde, nos termos do art. 9º da Resolução TCU n.º 315, de 2020, para que, na medida do possível, evite a eventual falta de tempestividade na contratação de pessoal após o prazo de validade do respectivo processo seletivo público, e, desse modo, atente para a presteza em buscar a subsequente contratação de pessoal, para além da respectiva convocação, dentro do correspondente prazo;
9.3. enviar a cópia do presente Acórdão, com o Relatório e a Proposta de Deliberação, ao Ministério da Saúde, para ciência e providências cabíveis;
9.4. promover a juntada da cópia do presente Acórdão, com o Relatório e a Proposta de Deliberação, ao TC Processo 027.427/2021-8, buscando registrar adicionalmente ali que o Acórdão 18576/2021-TCU-Segunda Câmara também teria assinalado a legalidade dos atos de admissão dos aprovados dentro da validade do respectivo processo seletivo público, apesar da indevida referência ao instituto do concurso público na fundamentação do aludido acórdão; e
9.5. promover o arquivamento do presente processo, nos termos do art. 169, V, do RITCU.

Atos de Admissão emitidos pelo Ministério da Saúde em favor de Adriana Santos de Azevedo, Amanda Rocha Alves Pereira, Ana Lúcia de Andrade Alves, Leila da Conceição Bonati e Queila Faria dos Santos.

Segunda Câmara

Ministério da Saúde.

3. Interessadas: Adriana Santos de Azevedo (CPF XXX.288.557-XX); Amanda Rocha Alves Pereira (CPF XXX.324.477-XX); Ana Lúcia de Andrade Alves (CPF XXX.304.677-XX); Leila da Conceição Bonati (CPF XXX.113.187-XX); Queila Faria dos Santos (CPF XXX.273.237-XX).

13.1. Ministros presentes: Augusto Nardes (na Presidência), Aroldo Cedraz e Antonio Anastasia.
13.2. Ministros-Substitutos presentes: Marcos Bemquerer Costa e André Luís de Carvalho (Relator).

ANDRÉ DE CARVALHO

Trata-se de atos de admissão emitidos pelo Ministério da Saúde em prol de Adriana Santos de Azevedo, Amanda Rocha Alves Pereira, Ana Lúcia de Andrade Alves, Leila da Conceição Bonati e Queila Faria dos Santos.
2.	Após a análise final do feito, o Auditor Federal Ivo Oliveira e Silva lançou o seu parecer conclusivo à Peça 9, com a anuência, por delegação de competência, do diretor da Sefip (Peça 10) , nos seguintes termos:
" (...) EXAME TÉCNICO
Procedimentos aplicados
3. Os procedimentos para exame, apreciação e registro de atos de pessoal encontram-se estabelecidos na Instrução Normativa TCU 78/2018 e na Resolução TCU 206/2007. Essas normas dispõem que os atos de pessoal disponibilizados por meio do e-Pessoal devem ser submetidos previamente a críticas automatizadas, com base em parâmetros predefinidos.
4. As críticas das informações cadastradas na etapa de coleta do ato foram elaboradas e validadas levando-se em conta as peculiaridades de cada ato. Os itens verificados nessa etapa são inerentes a dados cadastrais, fundamentos legais, mapa de tempo, ficha financeira, assim como eventuais ocorrências de acumulação. Trata-se de verificações abrangentes, minuciosas e precisas e sem a necessidade de ação humana e, portanto, menos suscetível a falhas. As críticas aplicadas estão discriminadas no sistema, no Menu e-Pessoal, opção 'Crítica', que podem ser acessadas mediante concessão de perfil específico a servidores do TCU responsáveis pela análise.
5. Além das críticas automatizadas, há verificação humana adicional no caso de haver alertas do sistema ou informações não formatadas, como esclarecimentos do gestor ou do controle interno.  
6. As críticas também consideram os registros do Sistema Integrado de Administração de Recursos Humanos (Siape) . O Siape disponibiliza informações atualizadas sobre as parcelas que integram os proventos, diferentemente, portanto, do e-Pessoal, que informa as parcelas no momento do registro do ato. 
7. Essa confrontação com o Siape fornece uma visão atual e verdadeira da situação, o que permite descaracterizar irregularidades e inconsistências que, embora constantes do e-Pessoal, já foram corrigidas.
8. As verificações detectadas nos atos encontram-se discriminadas na aba de pendências de cada ato no sistema e-Pessoal, bem como nos espelhos dos atos contemplados por esta instrução.
Exame das Constatações
9. Ato: 35790/2021 - Interessado: QUEILA FARIA DOS SANTOS - CPF: XXX.273.237-XX
9.1. Parecer do Controle Interno: considerar o ato Análise dispensada de acordo com o art. 14 da IN TCU 78-2018. Justificativa:  Análise dispensada de acordo com o art. 14 da IN TCU 78-2018
9.2. Por intermédio de análises realizadas por esta Unidade Técnica no presente ato, não se constatou irregularidade que obste a chancela pela legalidade.
9.3. Encaminhamento do ato: 
9.3.1. Considerar LEGAL e conceder registro do ato de QUEILA FARIA DOS SANTOS.  
10. Ato: 36229/2021 - Interessado: ANA LUCIA DE ANDRADE ALVES - CPF: XXX.304.677-XX
10.1. Parecer do Controle Interno: considerar o ato Análise dispensada de acordo com o art. 14 da IN TCU 78-2018. Justificativa:  Análise dispensada de acordo com o art. 14 da IN TCU 78-2018
10.2. Por intermédio de análises realizadas por esta Unidade Técnica no presente ato, não se constatou irregularidade que obste a chancela pela legalidade.
10.3. Encaminhamento do ato: 
10.3.1. Considerar LEGAL e conceder registro do ato de ANA LUCIA DE ANDRADE ALVES.  
11. Ato: 36231/2021 - Interessado: AMANDA ROCHA ALVES PEREIRA - CPF: XXX.324.477-XX
11.1. Parecer do Controle Interno: considerar o ato Análise dispensada de acordo com o art. 14 da IN TCU 78-2018. Justificativa:  Análise dispensada de acordo com o art. 14 da IN TCU 78-2018
11.2. Por intermédio de análises realizadas por esta Unidade Técnica no presente ato, não se constatou irregularidade que obste a chancela pela legalidade.
11.3. Encaminhamento do ato: 
11.3.1. Considerar LEGAL e conceder registro do ato de AMANDA ROCHA ALVES PEREIRA.  
12. Ato: 54573/2021 - Interessado: LEILA DA CONCEICAO BONATI - CPF: XXX.113.187-XX
12.1. Parecer do Controle Interno: considerar o ato Análise dispensada de acordo com o art. 14 da IN TCU 78-2018. Justificativa:  Análise dispensada de acordo com o art. 14 da IN TCU 78-2018
12.2. Por intermédio de análises realizadas por esta Unidade Técnica no presente ato, não se constatou irregularidade que obste a chancela pela legalidade.
12.3. Encaminhamento do ato: 
12.3.1. Considerar LEGAL e conceder registro do ato de LEILA DA CONCEICAO BONATI.  
13. Ato: 55553/2021 - Interessado: ADRIANA SANTOS DE AZEVEDO - CPF: XXX.288.557-XX
13.1. Parecer do Controle Interno: considerar o ato Análise dispensada de acordo com o art. 14 da IN TCU 78-2018. Justificativa:  Análise dispensada de acordo com o art. 14 da IN TCU 78-2018
13.2. Por intermédio de análises realizadas por esta Unidade Técnica no presente ato, não se constatou irregularidade que obste a chancela pela legalidade.
13.3. Encaminhamento do ato: 
13.3.1. Considerar LEGAL e conceder registro do ato de ADRIANA SANTOS DE AZEVEDO.  
CONCLUSÃO
14. A abrangência e a profundidade das verificações levadas a efeito fundamentam convicção de que os atos 35790/2021, 55553/2021, 54573/2021, 36229/2021 e 36231/2021 podem ser apreciados pela legalidade, em razão de não terem sido encontradas irregularidades nos atos, de acordo com o item Exame das Constatações desta instrução.
PROPOSTA DE ENCAMINHAMENTO
15. Ante o exposto, com fundamento no art. 71, inciso III, da Constituição Federal, no art. 1º, inciso V, e art. 39, incisos I e II, da Lei 8.443/1992, no art. 260 do Regimento Interno do Tribunal de Contas da União, propõe-se: 
15.1. Considerar LEGAIS e conceder o registro dos atos de QUEILA FARIA DOS SANTOS, ADRIANA SANTOS DE AZEVEDO, LEILA DA CONCEICAO BONATI, ANA LUCIA DE ANDRADE ALVES e AMANDA ROCHA ALVES PEREIRA."
3.	Enfim, por intermédio da Exma. Sra. Procuradora-Geral Cristina Machado da Costa e Silva, o MPTCU anuiu, em cota singela (Peça 11) , à aludida proposta da unidade técnica.
É o Relatório.

não há.

Procuradora-Geral Cristina Machado da Costa e Silva.

ADMISSÃO DE PESSOAL. PUBLICAÇÃO APÓS O PRAZO DE VALIDADE DO CORRESPONDENTE PROCESSO SELETIVO PÚBLICO, MAS COM A CONVOCAÇÃO DA CANDIDATA DENTRO DESSE PRAZO DE VALIDADE. FALHA EXCLUSIVA DA ADMINISTRAÇÃO DO ÓRGÃO. BOA-FÉ DA CANDIDATA. LEGALIDADE DOS ATOS DE ADMISSÃO COM O CONSEQUENTE REGISTRO.

ATOS DE ADMISSÃO (ADS)

Secretaria de Fiscalização de Integridade de Atos e Pagamentos de Pessoal e de Benefícios Sociais (Sefip).

Trata-se de atos de admissão emitidos pelo Ministério da Saúde sob as seguintes condições:
	Peça
	N.º de Controle
	Interessada
	Final da Validade do Processo Seletivo Público
	Data da Nomeação ou Contratação
	Regime Jurídico
	Vigência (exercício) 
	Enviado ao TCU

	3
	35790/2021
	Queila Faria dos Santos
	16/1/2021
	18/1/2021
	Temporário
	18/1/2021
	5/4/2021

	4
	36229/2021
	Ana Lúcia de Andrade Alves
	14/1/2021
	13/1/2021
	Temporário
	13/1/2021
	6/4/2021

	5
	36231/2021
	Amanda Rocha Alves Pereira
	14/1/2021
	13/1/2021
	Temporário
	13/1/2021
	6/4/2021

	6
	54573/2021
	Leila da Conceição Bonati
	9/1/2021
	8/1/2021
	Temporário
	8/1/2021
	20/5/2021

	7
	55553/2021
	Adriana Santos de Azevedo
	11/1/2021
	8/1/2021
	Temporário
	8/1/2021
	21/5/2021

2.	Como visto, após a análise final do feito, a Sefip pugnou pela legalidade de todos os aludidos atos de admissão; tendo o MPTCU anuído a essa proposta.
3.	O TCU pode incorporar o parecer da Sefip a estas razões de decidir.
4.	Bem se vê que, na admissão de Queila Faria dos Santos, a respectiva contratação teria ocorrido, em 18/1/2021, ao passo que o prazo final de validade do processo seletivo público teria expirado, em 16/1/2021, mas, além de essa contratação não ter resultado de eventual decisão judicial, a convocação administrativa da candidata teria ocorrido dentro do prazo de validade do processo seletivo público (Peça 3, p. 1) , em 14/1/2021, e, por esse prisma, sobressairia a legalidade de todo o procedimento, até porque a aludida convocação figuraria aí como ato administrativo válido e eficaz, não podendo a respectiva candidata ser prejudicada pela mera demora no subsequente encerramento do procedimento de contratação pelo próprio Ministério da Saúde.
5.	Não por acaso, em situações similares, a jurisprudência fixada pelo TCU a partir, por exemplo, dos Acórdãos 2.860/2013, 3.272/2015 e 6.210/2015, da 1ª Câmara, e dos Acórdãos 4.471/2011, 4.724/2018 e 3.467/2019, da 2ª Câmara, teria assinalado a legalidade para os semelhantes atos de admissão de pessoal em face de a convocação do respectivo aprovado ter sido promovida dentro do prazo de validade do concurso público, nos termos do art. 37, IV, da Constituição de 1988.
6.	De igual sorte, a recente jurisprudência firmada pelo TCU no bojo, por exemplo, do Acórdão 18576/2021-TCU-Segunda Câmara também teria assinalado a legalidade dos atos de admissão dos aprovados dentro da validade do respectivo processo seletivo público, apesar da indevida referência ao instituto do concurso público na fundamentação do aludido acórdão.
7.	Subsistiria, contudo, a eventual falta de tempestividade incorrida pelo Ministério da Saúde na contratação de pessoal após o prazo de validade do respectivo processo seletivo público e, desse modo, o TCU pode prolatar a correspondente ciência preventiva e corretiva no sentido de a administração pública atentar para a presteza em buscar promover a referida contratação dentro do referido prazo.
8.	Diante, portanto, dos elementos de convicção até aqui obtidos neste processo, o TCU pode assinalar a legalidade dos atos de admissão em favor de Queila Faria dos Santos, Ana Lúcia de Andrade Alves, Amanda Rocha Alves Pereira, Leila da Conceição Bonati e Adriana Santos de Azevedo.
Ante o exposto, pugno pela prolação do Acórdão ora submetido a este Colegiado.
TCU, Sala das Sessões, em 8 de março de 2022.
Ministro-Substituto ANDRÉ LUÍS DE CARVALHO 
Relator